臺灣高雄地方法院刑事判決　　　　　　　100年度易字第829號
公　訴　人　臺灣高雄地方法院檢察署檢察官
被　　　告　郭明展
上列被告因竊盜案件，經檢察官提起公訴（100 年度偵字第1340
2 、15457 號），本院判決如下：
    主  文
郭明展犯侵入住宅竊盜罪，累犯，處有期徒刑柒月；又犯侵入住
宅竊盜罪，累犯，處有期徒刑柒月。應執行有期徒刑壹年。
    事  實
一、郭明展前因竊盜、強盜、竊盜案件，分別經臺灣高等法院高
    雄分院以86年度上易字第697 號、最高法院以87年度臺上字
    第3040號、本院以86年度易字第7814號判處有期徒刑1 年、
    6 年、1 年2 月確定（下稱第一案、第二案、第三案），上
    開三罪接續執行，於民國90年10月17日縮短刑期假釋出監。
    假釋期間，再犯竊盜案件，經本院以93年度簡字第5738號判
    決判處拘役50日確定。嗣假釋經撤銷，入監執行殘刑3 年6
    月又28日。上開竊盜案件所處之有期徒刑1 年、1 年2 月部
    分，嗣經臺灣高等法院高雄分院以96年度聲減字第1871號裁
    定減刑為6 月、7 月，並與不得減刑之有期徒刑6 年部分定
    應執行有期徒刑6 年6 月確定，於96年12月13日縮刑期滿執
    行完畢，翌日出監。仍不知警惕，意圖為自己不法之所有，
    而為下列行為：
  (一)於100 年4 月3 日25時23分許，行經黃俊銘位於高雄市○○
    區○○路446 號住宅兼「共和堂」神壇時見該處大門虛掩，
    無人在屋內，竟侵入該屋內，徒手竊取黃俊銘所有之香爐3
    個（價值約新臺幣《下同》2,000 元）及零錢500 元，得手
    後旋即逃離現場，並將所竊得之香爐3 個以350 元代價出售
    予真實姓名年籍均不詳之成年男子。嗣黃俊銘發覺香爐遭竊
    而報警處理，經警調閱該處監視錄影器畫面始查悉上情。
  (二)於100 年5 月16日12時30分許，行經許龍鱗（起訴書誤繕為
    許龍麟，下同）位於高雄市○○鄉○○路3 巷巷口鐵皮屋之
    住宅兼里長服務處，見該處大門虛掩，無人在屋內，竟侵入
    該屋內，徒手竊取許龍鱗所有之香爐3 個（價值約12,000元
    ），得手後正欲離去之際，適外出之許龍鱗返回住處發現制
    止並報警查獲上情。
二、案經黃俊銘、許龍鱗分別訴由高雄市政府警察局小港分局、
    仁武分局報請臺灣高雄地方法院檢察署檢察官偵查起訴。
    理  由
壹、證據能力部分：
    按被告以外之人於審判外之陳述，雖不符刑事訴訟法第159
    條之1 至之4 等4 條之規定，而經當事人於審判程序同意作
    為證據，法院審酌該言詞陳述或書面陳述作成時之情況，認
    為適當者，亦得為證據；又當事人、代理人或辯護人於法院
    調查證據時，知有刑事訴訟法第159 條第1 項不得為證據之
    情形，而未於言詞辯論終結前聲明異議者，視為有前項之同
    意，同法第159 條之5 定有明文。立法意旨在於傳聞證據未
    經當事人之反對詰問予以核實，原則上先予排除。惟若當事
    人已放棄反對詰問權，於審判程序中表明同意該等傳聞證據
    可作為證據；或於言詞辯論終結前未聲明異議，基於尊重當
    事人對傳聞證據之處分權，及證據資料愈豐富，愈有助於真
    實發見之理念，且強化言詞辯論主義，使訴訟程序得以順暢
    進行，上開傳聞證據亦均具有證據能力。查本件下列所引用
    之被告以外之人於審判外之陳述，因公訴人、被告郭明展於
    本院審理時表示無意見，且迄至言詞辯論終結前未再聲明異
    議，而本院審酌上開證據資料製作時之情況，無不當取供及
    證明力明顯過低之瑕疵，且經本院於審判期日依法進行證據
    之調查、辯論，被告於訴訟上之程序權已受保障，故揆諸前
    開規定，認前揭證據資料應有證據能力。
貳、實體部分：
一、上揭事實業據被告郭明展於警詢、偵訊及本院審理時迭承不
    諱，核與證人即告訴人黃俊銘、許龍鱗指述之情節大致相符
    ，並有監視錄影檔案擷取畫面6 張、扣押筆錄、扣押物品目
    錄表、贓物認領保管單、遭竊現場即高雄市○○區○○路3
    巷巷口之鐵皮屋照片等在卷可按，足徵被告上開自白與事實
    相符，堪可採信。準此，本件事證明確，被告竊盜犯行堪以
    認定，應依法論科。
二、刑法第321 條第1 項業於100 年1 月26日修正公布施行，而
    本件被告前揭犯行時間為100 年4 月3 日、100 年5 月16日
    ，自應逕予適用被告行為時即現行刑法第321 條第1 項規定
    ，而無依刑法第2 條第1 項比較新舊法之問題。次按刑法第
    321 條第1 項第1 款將「住宅」與「建築物」為併列之規定
    ，前者指人類日常住居生活作息之場所；後者指住宅以外上
    有屋面，周有門壁，足蔽風雨，供人出入，且定著於土地之
    工作物而言。是供人日常生活起居作息之「建築物」中，縱
    內部又配置供為蒔花養蘭、畜養寵物，健身休憩，晾曬衣物
    等「用途」不同之工作室、健身房、陽台等房間、處所，惟
    就整體觀察，均與生活起居之怡神養性、身心健全發展有密
    切關聯，自應認各該處所仍為住宅之一部分，最高法院82年
    度臺上字第1809號判決意旨參照。被告於事實欄一(一)(二)所示
    地點，分別係告訴人黃俊銘之住宅兼「共和堂」神壇、告訴
    人許龍鱗之住宅兼里長服務處乙情，業據證人即告訴人黃俊
    銘、許龍鱗於本院審理時證述詳實，則就整體觀察，「共和
    堂」神壇或里長服務處，分別與告訴人黃俊銘、許龍鱗之生
    活起居有密切之關係，自應認為是住宅之一部。是核被告就
    事實欄一(一)(二)部分所為，均係犯刑法第321 條第1 項第1 款
    侵入住宅竊盜罪。按竊盜罪既遂與未遂之區別，應以所竊之
    物已否移入自己實力支配之下為標準。若已將他人財物移歸
    自己持有，即應成立竊盜既遂罪，至於其後將竊得之贓物丟
    棄逃逸，仍無礙於該罪之成立。查被告事實欄一(二)之竊盜犯
    行，已將竊得之贓物置於其實力支配下，而達既遂程度，此
    據證人許龍鱗證述明確，縱被告事後將得手之物留置現場後
    逃逸，仍應論以竊盜既遂。公訴意旨認被告事實欄一(一)部分
    所為，係犯刑法第320 條第1 項普通竊盜罪，就事實欄一(二)
    部分所為，犯刑法第320 條第3 項、第1 項普通竊盜未遂罪
    ，顯有未洽，惟起訴意旨之基本社會事實既屬同一，復經實
    行公訴之檢察官於本院100 年6 月24日審理時當庭變更起訴
    法條均為刑法第321 條第1 項第1 款之侵入住宅竊盜罪，本
    院自無庸再諭知變更起訴法條。另按毀越門扇而入室行竊，
    其越入行為即屬侵入住宅，已結合於所犯加重竊盜之罪質中
    ，無更行構成侵入住宅罪之理（最高法院27年上字第1887號
    判例意旨參照），是被告上開無故侵入住宅竊盜之行為，自
    不另論以刑法第306 條第1 項之無故侵入住宅罪，併此敘明
    。又被告所犯上開2 罪間，犯意各別，行為互殊，應予分論
    併罰。又被告有事實欄一所載之犯罪科刑及執行情形，有臺
    灣高等法院被告前案紀錄表1 份在卷可按，其於徒刑執行完
    畢後5 年內故意再犯本件有期徒刑以上之5 罪，皆為累犯，
    均應依刑法第47條第1 項之規定加重其刑。爰審酌被告有上
    開前科，素行非佳，且年值青壯，竟不循正當方式恣意竊取
    他人財物，以供己所需，輕忽他人財產法益，其行為至為可
    議，原應予以非難，惟事實欄一(一)所示之零錢500 元、事實
    欄一(二)所示之香爐已由告訴人黃俊銘、許龍麟領回，所生實
    質上財物損害非鉅，兼衡被告犯罪之動機、目的、手段、智
    識程度、遭竊財物價值，及犯後坦承全部竊盜犯行，態度尚
    稱良好，節省有限之司法資源，且告訴人黃俊銘、許龍鱗分
    別表示不再追究或願意給被告機會（見本院卷第36頁）等一
    切情狀，分別量處如主文所示之刑，並定其應執行之刑。
三、公訴意旨雖以：被告有多次竊盜前科，復為本件多次犯行，
    顯有犯罪之習慣，應依竊盜犯贓物犯保安處分條例之規定，
    諭知被告應於刑之執行前，令入勞動場所強制工作云云。惟
    竊盜犯贓物犯保安處分條例第2 條第4 項規定：「應執行之
    刑未達1 年以上者，不適用本條例」，從而18歲以上之竊盜
    犯或贓物犯，縱有犯罪之習慣，如果應執行之刑，未達1 年
    以上者，亦不得適用本條例宣告強制工作處分。本件論以被
    告各次竊盜之宣告刑，所量處之刑均未達有期徒刑1 年以上
    ，而現行刑法係採1 罪1 罰原則，於各罪量刑之時，既無法
    確知所定執行刑是否超過1 年以上，則能否適用竊盜犯贓物
    犯保安處分條例規定，於各次未達有期徒刑1 年以上之竊盜
    罪刑之後，併予宣告多次之保安處分，實有疑問。且所謂「
    應執行之刑」，並非「『定其』應執行之刑」，解釋上應從
    嚴指各罪之宣告刑而言。又各次竊盜犯罪之宣告刑如未符合
    達1 年以上之標準，能否於定其應執行刑後結果，以其定執
    行刑之結果超過1 年，另再附加予以宣告強制工作處分，亦
    有疑問（臺灣高等法院高雄分院98年度上易字第258 號判決
    意旨參照），揆之前揭說明，本件被告所犯各次竊盜罪之量
    刑既均未達有期徒刑1 年以上，自不能依竊盜犯贓物犯保安
    處分條例之規定，而為強制工作處分之宣告，是公訴人聲明
    諭知被告應於刑之執行前，令入勞動場所強制工作，即屬無
    據，併此敘明。
據上論斷，應依刑事訴訟法第299 條第1 項前段，刑法第321 條
第1 項第1 款、第47條第1 項、第51條第5 款，判決如主文。
本案經檢察官陳孟皇到庭執行職務。
中    華    民    國    100   年    7     月    6     日
                  刑事第八庭  法  官     何秀燕
以上正本證明與原本無異。
如不服本判決應於收受送達後10日內向本院提出上訴書狀，並應
敘述具體理由；如未敘述上訴理由者，應於上訴期間屆滿後20日
內向本院補提理由書（均須按他造當事人之人數附繕本）「切勿
逕送上級法院」。
中    華    民    國   100    年    7     月    6     日
                              書記官     蔡蓓雅
附錄本件論罪科刑法條全文：
中華民國刑法第321條
犯竊盜罪而有下列情形之一者，處6 月以上、5 年以下有期徒刑
，得併科新臺幣10萬元以下罰金：
一、侵入住宅或有人居住之建築物、船艦或隱匿其內而犯之者。
二、毀越門扇、牆垣或其他安全設備而犯之者。
三、攜帶兇器而犯之者。
四、結夥三人以上而犯之者。
五、乘火災、水災或其他災害之際而犯之者。
六、在車站、埠頭、航空站或其他供水、陸、空公眾運輸之舟、
    車、航空機內而犯之者。
前項之未遂犯罰之。